【裁判字號】    95,交聲,348
【裁判日期】    950515
【裁判案由】    交管條例聲異
【裁判全文】
臺灣板橋地方法院交通事件裁定        95年度交聲字第348 號
原處分機關    臺北市交通事件裁決所
異  議  人    甲○○
即受處分人
上列異議人因違反道路交通管理處罰條例案件，對於臺北市交通
事件裁決所於民國95年2 月13日所為之北市裁二字第裁22-AEB70
2264號處分不服，聲明異議，本院裁定如下：
    主  文
異議駁回。
    理  由
一、異議意旨略以：異議人即受處分人甲○○於民國95年1 月 1
    日凌晨1 時46分許，騎乘車號AZY-205 號之重型機車，行經
    臺北市○○○路○ 段與民族西路路口時，見警察實施臨檢，
    當時伊因安全帽遭人竊取且急於上班，遂將上述車子熄火停
    放在巷子內。嗣後舉發員警騎乘警用機車過來詢問，伊即將
    證件交予舉發員警檢視，惟因過於緊張導致胃痛，伊至便利
    商店欲購買胃藥服用以減緩疼痛，然便利商店並未販售胃藥
    ，該名員警見狀，遂呼叫救護車載送異議人至臺北市西園醫
    院就診，當異議人至該醫院時，眼見求診民眾人數眾多且多
    屬急症，異議人即未掛號就診，該名員警便在醫院櫃台掣製
    罰單，然其中1 張罰單內容竟係開立異議人拒絕酒測，惟當
    時該名員警欲拿酒測器檢測，異議人本要配合酒測，可是舉
    發員警隨後卻又稱無須酒測。異議人雖有上開未戴安全帽騎
    機車之違規事實，但絕無喝酒拒絕酒測之事，有何證據指稱
    異議人拒絕酒測並要異議人簽收該紙罰單？異議人因此受罰
    ，自有未服，為此聲明異議，請求撤銷原處分云云。
二、按汽車駕駛人拒絕接受酒精濃度測試之檢定者，處新臺幣（
    下同）60,000元罰鍰，並當場移置保管其車輛及吊銷其駕駛
    執照，道路交通管理處罰條例第35條第3 項前段定有明文。
    又汽車駕駛人曾依同條例第35條第3 項前段之規定吊銷駕駛
    執照者，3 年內不得考領駕駛執照，道路交通管理處罰條例
    第67條第2 項亦有明文規定。次按，對於違反道路交通管理
    處罰條例之行為，當場舉發者，應填記駕駛人或行為人姓名
    、性別、出生年月日、地址、車牌號碼、車輛種類；被查獲
    之駕駛人或行為人為受處分人時，應將該通知單填記後交付
    該行為人簽名或蓋章收受之；拒絕簽章者，並記明其事由，
    視為已收受，違反道路交通管理事件統一裁罰基準及處理細
    則第11條第1 項第1 款亦有明定。
三、經查：
  (一)異議人即受處分人甲○○於95年1 月1 日凌晨1 時46分許，
    騎乘車牌號碼AZY ─205 號輕型機車，行經臺北市○○○路
    ○ 段與民族西路路口時，因酒後駕車拒絕接受酒精濃度測試
    之違規事實，經臺北市政府警察局大同分局民族派出所警員
    黃青雲當場攔停舉發，有臺北市政府警察局北市警交大字第
    AEB702264 號舉發違反道路交通管理事件通知單影本及臺北
    市政府警察局大同分局95年2 月7 日北市警同分交字第0953
    0172500 號函各1 紙附卷可稽。
  (二)異議人雖以上揭情詞置辯，惟據證人即舉發員警黃青雲到庭
    具結證述：當時伊與同事在延平北路與民族西路路口執行臨
    檢，見異議人騎乘機車由延平北路北往南方向行駛，而當時
    異議人未戴安全帽，他看見渠等後就轉頭離開，但渠等沒有
    追異議人。之後，異議人又從臺北市○○街○ 段出來，伊就
    騎乘警用機車追異議人。嗣經攔停異議人並請他出示證件，
    於交談之際，發現異議人身上酒味很濃便表示要對異議人進
    行酒測，異議人當場請求伊不要酒測但依規定仍須進行酒測
    ，後來異議人表示其肚子痛並蹲在地上，伊遂呼叫救護車送
    至最近之轄區醫院，惟異議人表示要去西園醫院，之後異議
    人到便利商店欲買胃藥卻買了1 瓶飲料並且喝下，嗣後便將
    異議人送往西園醫院，到院後異議人表示不願看診且拒絕酒
    測，伊稱要對異議人開立拒絕酒測之罰單，惟異議人表示要
    在罰單上加註意見，但罰單係屬公文書不可加註意見，該名
    異議人繼續鬧，伊即要將異議人銬起來但實際上並未真的對
    異議人銬上手銬等語（參見本院95年3 月29日訊問筆錄），
    顯見異議人對於依法執行勤務之警員要求依規定為酒精濃度
    之測試，有拒絕接受之情形，員警據此依法舉發，於法並無
    違誤。
  (三)至於異議人所仍辯稱伊係遇警臨檢緊張胃痛，經警送往西園
    醫院後警方突然掣單舉發云云。則以異議人於警察臨檢後，
    先則以胃痛為由至便利商店購物以拖延時間，後經警送往轄
    區醫院又藉故轉往西園醫院，至西園醫院後又拒絕看診，但
    警方均配合其要求，顯見警方並未濫用公權，反而是異議人
    一再推託規避。而員警既始末均配合異議人之要求，合法妥
    適執行職務，豈可能突然捏造異議人拒絕酒測之事實？是異
    議人所辯顯與常情不符，不足採信。況以本件警員之執法過
    程觀察，其恪遵法令分際，並無濫權失當之處，且其與異議
    人素不相識，並無宿怨，亦無仇隙，應無甘冒自身觸犯偽證
    罪之風險而設詞誣攀異議人之虞，亦無舉發員警捏造事實違
    法取締之不法情事，則執勤員警本其維護交通秩序、安全職
    責所為之舉發，自應受到合法、正確之推定。是本件員警依
    據異議人有駕車之行為經盤查卻拒絕接受酒精測試檢定方掣
    單舉發，當屬有據。
四、綜上所述，本件異議人確有於上開時地酒後駕車，經警要求
    接受酒精濃度測試檢定，惟遭拒絕之違規事實，已臻明確，
    異議人前開所辯，無非矯飾卸責之詞，委無足採。原處分機
    關援引上開規定，對異議人裁處罰鍰新臺幣60,000元，並吊
    銷駕駛執照，3 年內不得考領駕駛執照之處分，依法核無違
    誤，本件異議為無理由，應予駁回。
據上論斷，應依道路交通案件處理辦法第19條，裁定如主文。
中    華    民    國    95    年    5     月    15    日
                    交通法庭    法  官  林漢強
上正本證明與原本無異
如不服本裁定應於送達後5 日內向本院提出抗告狀
                                書記官  曾千庭
中    華    民    國    95    年    5     月    15    日


司法院資訊處製作；財團法人民間司法改革基金會備份。
